臺灣新北地方法院刑事判決
110年度金訴字第930號
公  訴  人  臺灣新北地方檢察署檢察官
被      告  王暐婷


選任辯護人  蕭仁杰律師
上列被告因違反洗錢防制法等案件，經檢察官提起公訴（110年
度偵字第38650號、第41827號），本院判決如下：
    主  文
王暐婷無罪。
    理  由
一、檢察官起訴的主要內容為：
（一）被告王暐婷明知金融機構帳戶資料為重要理財、交易工具
      ，關係個人財產及信用，並可預見交付自己金融帳戶供陌
      生人士使用，與財產犯罪密切相關，將被犯罪集團作為人
      頭帳戶，幫助遮斷犯罪所得金流軌跡，以逃避國家追訴處
      罰，竟仍基於幫助詐欺取財、洗錢的不確定故意，於民國
      110年5月28日前某日，將名下中國信託商業銀行帳戶【帳
      號：000000000000號，下稱中信帳戶】的帳號、網路銀行
      密碼，交付不詳詐騙集團成員使用。
（二）詐欺集團成員取得中信帳戶後，即共同意圖為自己不法之
      所有，基於詐欺取財的犯意聯絡，向附表所示之人施用詐
      術，導致其等陷於錯誤，並依指示匯款後（詐欺時間、方
      法、匯款時間、金額如附表），遭提領一空。
（三）因此認為被告涉犯刑法第30條第1項、第339條第1項、洗
      錢防制法第14條第1項幫助詐欺、幫助洗錢等罪嫌。
二、判決依據的法律原則：
（一）犯罪事實之認定，應該依據證據，如果無法發現相當證據
      ，或者是證據不能夠證明，自然不可以用推測或者擬制的
      方法，當作裁判的基礎。而且檢察官對於起訴的犯罪事實
      ，負有提出證據及說服的實質舉證責任，如果檢察官提出
      的證據，無法積極證明被告有罪，或者檢察官指出的證明
      方法，不能說服法院而形成被告有罪之心證（必須達到通
      常一般人都沒有合理懷疑的程度），在無罪推定原則的要
      求下，就應該判決被告為無罪。
（二）行為人對於構成犯罪之事實，預見其發生而其發生並不違
      背其本意者，以「故意」論；行為人對於構成犯罪之事實
      ，雖預見其能發生而確信其不發生者，以「過失」論，刑
      法第13條第2 項、第14條第2 項分別有明文規定，前者為
      學說上所稱「未必故意」或「間接故意」，後者則是「有
      認識過失」。刑法對於行為人主觀規定，並不是行為人對
      於犯罪結果發生有所預見，便可以認定具備犯罪故意，如
      果對於構成要件事實，雖然可以預見會發生，但是在行為
      人主觀上確信不會發生的話，仍然難以認為屬於間接故意
      。因此，提供帳戶幫助詐欺取財的案件類型當中，並不是
      行為人客觀上有提供帳戶的行為，便可以斷定主觀上必然
      存在幫助詐欺取財的主觀犯意，必須積極證明行為人提供
      帳戶的時候，對於自己的帳戶將作為詐騙集團人頭帳戶使
      用有所預見，並且「未確信」提供帳戶行為是其他用途，
      才能認為主觀上具有「不確定故意」。如果行為人確信提
      供的帳戶是作為其他用途使用，只能認為行為人對於犯罪
      結果的發生屬於「有認識過失」，欠缺「不確定故意」，
      無法以刑罰加以處罰。
三、檢察官起訴主要的依據是：㈠被告於警詢、偵查供述；㈡告訴
    人於警詢指述及相關對話紀錄、匯款資料；㈢中信帳戶客戶
    基本資料、存款交易明細各1份。
四、訊問被告以後，被告堅定地否認自己有幫助詐欺、洗錢的行
    為，並辯稱：我在交友軟體認識在富盛投資公司上班的「宇
    」，我上網查詢確實存在富盛投資公司，而且「宇」也有傳
    身分證、識別證給我看，我便相信「宇」真的是投資公司的
    員工。後來「宇」問我要不要投資新臺幣（下同）30萬元，
    我表示最多只能投資1、2萬元，「宇」便要我提供中信帳戶
    的帳號、網路銀行密碼代為操作等語。
五、法院審理之後，有以下的判斷：
（一）沒有爭議的事實：
　　1.被告於110年5月11日以通訊軟體Line，將中信帳戶的帳號
      、網路銀行密碼交付「宇」（真實姓名、年籍不詳）使用
      的事實，有Line對話紀錄1份在卷可佐（偵38650卷第207
      頁）。
　　2.附表所示之人受詐騙集團成員詐欺，並依指示匯款至中信
      帳戶後（詐欺時間、方法、匯款時間、金額如附表），即
      遭轉匯至其他帳戶的事實，則經過告訴人洪金品、江炎彬
      於警詢證述明確（偵38650卷第55頁至第63頁；偵41827卷
      第15頁至第18頁），並有中信帳戶客戶基本資料、交易明
      細表各1 份在卷可佐（偵41827卷第59頁、第61頁）。
　　3.又被告對於以上的事實都不否認、爭執，這些事情應該可
      以先被確認清楚，並無爭議。
（二）被告確實可能相信「宇」是富盛投資公司專攻於期貨投資
      的員工：
　　1.根據卷內Line對話紀錄所示，「宇」確實向被告表示自己
      是富盛投資公司的員工，專攻於期貨投資，並提供被告一
      個QR-CODE，請被告向公司的客服聯繫，進行申辦會員的
      動作（偵38650卷第157頁至第159頁）。又被告發現該客
      服顯示成「沒有成員」以後，向「宇」詢問，「宇」則先
      後以：「我剛剛也發現問題了，我等等去詢問完再跟你說
      。」、「原本公司要申辦官方帳號，結果不知道怎麼用的
      ，用到整個原本的帳號不見，現在要等星期一去開會，才
      會知道該怎麼處理，一定會被罵得超慘的。」等語回覆被
      告，後續再提供被告新的客服QR-CODE讓被告加入（偵386
      50卷第183頁至第185頁）。
　　2.由於實際上存在富盛投資公司，而且一般公司行號才會使
      用QR-CODE，「宇」傳送QR-CODE給被告，非常可能可以讓
      被告相信「宇」是富盛投資公司的員工。況且「宇」還傳
      送自己的身分證讓被告瀏覽（偵38650卷第177頁），再依
      據被告於審理供稱：「宇」傳送給我的身分證、工作識別
      證上面的照片，都跟Line大頭貼的照片一樣等語（本院卷
      第117頁），足以認為被告因此相信「宇」是富盛投資公
      司專攻於期貨投資的員工，並非全然不可能。
（三）「宇」對於被告的關心備至足以讓被告鬆懈心防：
　　1.被告與「宇」是在交友軟體認識（偵41287卷第4頁；偵38
      650卷第146頁；本院卷第63頁），聊天的過程中，「宇」
      以「你不要喝太多，要控制自己，要不然我會擔心。」、
      「剛下班，幹嘛，想我了哦！」、「不是想我了哦。」、
      「辛苦了，記得要吃早餐，要不然等等沒精神。」、「工
      作辛苦了，有沒有吃晚餐？」等語對被告的日常生活噓寒
      問暖（偵38650卷第163頁、第187頁、第199頁、第201頁
      ），而且長達將近1個月的時間。
　　2.這樣的互動，確實能夠讓孤單、寂寞的人覺得心靈有所依
      靠，當對方是一個可以跟自己分享生活喜怒哀樂的人，更
      容易讓被告鬆懈心防，正常人如果知道對方是詐騙集團成
      員的話，不太可能會產生近似於調情、談戀愛的互動，更
      證明被告很高的機率是深陷於「宇」所製造的「愛情陷阱
      」當中而不自知。
　　3.既然有人因為網路上的「愛情陷阱」、「感情詐欺」而交
      付金錢，受到財產上的損失（如最近有名的犯罪紀錄片「
      Tinder大騙徒」的情節），那麼相同的情況下，被告迷失
      於愛情中，相信「宇」的說詞，將中信帳戶的帳號、網路
      銀行密碼交付「宇」，作為代操期貨投資使用，也就不是
      完全不可能。
（四）或許「宇」以代操期貨投資為名義，向被告收取中信帳戶
      的帳號、網路銀行密碼，並以其他客戶款項有問題必須退
      還款項為理由，要求被告設定約定帳戶（偵38650卷第146
      頁），事後以理性的法律專業從業人員角度來看，似乎不
      能說是不存在任何破綻，但是：
　　1.詐騙集團的詐騙手法日新月異，即便政府、金融機構廣為
      宣傳，並且大眾媒體也有相關的報導，民眾受騙案件依舊
      層出不窮，高學歷、收入優渥或是具有相當社會經驗的人
      也都是被害人，甚至受騙原因還明顯不合常理、荒謬，在
      「宇」使用真實存在的公司名義作為幌子，以及利用人性
      弱點鬆懈被告防備的情況下，要求被告必定能洞悉「宇」
      為詐騙集團成員，實屬苛刻。
　　2.被告交付中信帳戶的帳號、網路銀行密碼的目的是為了投
      資，預計投入1至2萬元的投資費用，也很明白投資之後可
      能會損失，不是保證獲利（本院卷第118頁），與透過出
      租、出賣帳戶直接換取對價的不勞而獲、容任犯罪發生的
      心態是有所不同的，況且被告如果有意提供帳戶給詐騙集
      團收受犯罪所得，不至於會在沒有獲得任何報酬或者是利
      益的情況下，便將自己名下的帳戶交付，如此一來，將使
      詐騙集團可以隱身於幕後享受高額報酬，自己卻必須承受
      被檢警追查而擔負刑責的高度危險，顯然不是一般理性的
      人會有的「幫助犯罪」行為。
　　3.雖然被告只有透過網路查詢「宇」提供的公司名稱，決定
      投資前也沒有搞清楚究竟期貨是什麼東西（本院卷第118
      頁），但是被告主觀上相信「宇」將會使用中信帳戶的帳
      號、網路銀行密碼幫忙自己投資期貨，金融法規也沒有規
      定不能將帳戶「合法交付」他人使用，即便沒有進一步進
      行徹底的查證而有所疏失，也難以藉由只有處罰「故意」
      的詐欺取財罪、洗錢罪對被告進行處罰。
六、結論（含退併辦的說明）：
（一）綜合以上的說明，檢察官雖然起訴被告涉犯幫助詐欺取財
      、幫助洗錢等罪嫌，但是檢察官提出的事證與證明犯罪的
      方法，經過法院逐一審查，以及反覆思考以後，認為被告
      可能是確信中信帳戶將作為投資期貨之用，才將中信帳戶
      的帳號、網路銀行密碼交付他人，被告主觀上是否具有「
      不確定故意」存在合理懷疑的空間，因此根據無罪推定的
      原則，應該判決被告無罪。
（二）本案既然是無罪判決，那麼臺灣新北地方檢察署110 年度
      偵字第46084號、第47787號移送併辦的部分，法院便無法
      一併進行審理（不在起訴效力所及的範圍），應該退由檢
      察官另外進行處理。
據上論斷，應依刑事訴訟法第301條第1項，判決如主文。
本案經檢察官曾開源提起公訴，檢察官劉新耀到庭執行職務。
中　　華　　民　　國　　111 　年　　2 　　月　　24　　日
                  刑事第一庭  審判長法　官  劉景宜　
                                    法　官  蔡慧雯
                                    法　官  陳柏榮
上列正本證明與原本無異。
如不服本判決，應於判決送達後20日內敘明上訴理由，向本院提
出上訴狀 (應附繕本) ，上訴於臺灣高等法院。其未敘述上訴理
由者，應於上訴期間屆滿後20日內向本院補提理由書「切勿逕送
上級法院」。
                                     書記官　王道欣　　　
中　　華　　民　　國　　111 　年　　2 　　月　　24　　日

附表：
編號 告訴人 詐欺時間、方法 匯款時間 匯款金額 （新臺幣） 1 洪金品 詐欺集團成員自110年5月19日13時起致電洪金品，佯稱係國泰世華銀行人員，表示他人請託請領保險，並由自稱「張俊義隊長」之人要求洪金品以通訊軟體LINE聯繫，洪金品復接獲自稱檢察官來電，佯稱涉及洗錢案件，要求洪金品繳交保證金云云，致洪金品陷於錯誤而匯款。 110年5月28日11時4分 186萬3,600元         2 江炎彬 詐欺集團成員自110年5月30日9時起致電江炎彬，佯稱係王薪杰檢察官，因涉及人頭帳戶洗錢案云云，致江炎彬陷於錯誤而匯款。 110年5月31日12時26分 25萬元